臺灣嘉義地方法院刑事裁定
111年度撤緩字第75號
聲  請  人  臺灣嘉義地方檢察署檢察官
受  刑  人  江惠茹




上列聲請人因受刑人竊盜等案件（臺灣高等法院臺南分院１１０年
度上訴字第８２號），聲請撤銷緩刑之宣告（１１０年度執緩字第９３
號），本院裁定如下：
    主  文
聲請駁回。
    理  由
一、聲請意旨略以：受刑人江惠茹因竊盜等案件，經臺灣高等法
    院臺南分院（檢察官聲請書誤載為本院）於民國１１０年２月１８
    日以１１０年度上訴字第８２號判決分別判處有期徒刑６月、６月
    （此２罪經原判決定應執行有期徒刑９月，檢察官聲請書就此
    ２罪部分均漏未記載）及有期徒刑９月，均緩刑２年，並應於１
    １１年８月１５日前，向許ＯＯ支付新臺幣（下同）１０萬元，已於１
    １０年３月２３日確定。詎受刑人於緩刑期內未於１１１年８月１５日
    前向許ＯＯ支付１０萬元完畢，有臺灣嘉義地方檢察署書記官電
    詢告訴人侄子許ＯＯ（電話紀錄誤載為告訴人「孫子」許ＯＯ）
    之電話紀錄在卷可稽，違反刑法第７４條第２項第３款所定負擔
    情節重大，足認原宣告之緩刑難收其預期效果，而有執行刑
    罰之必要，爰依刑法第７５條之１第１項第４款之規定，聲請撤
    銷緩刑之宣告等語。
二、按緩刑制度設計之本旨，除可避免執行短期自由刑之流弊外
    ，主要目的係在獎勵初犯、偶發犯或惡性較輕者使其改過遷
    善，如經宣告緩刑後，若有具體事證足認受宣告者並不因此
    有改過遷善之意，即不宜給予緩刑之寬典，乃另有撤銷緩刑
    宣告制度。又受緩刑之宣告而違反刑法第７４條第２項第１款至
    第８款所定負擔情節重大者，足認原宣告之緩刑難收其預期
    效果，而有執行刑罰之必要者，得撤銷其宣告，刑法第７５條
    之１第１項第４款固有明文，惟考其立法意旨，係以修正條文
    第７４條第２項增列法院於緩刑期間內，得命犯罪行為人於緩
    刑期內應遵守之事項（例如向被害人支付相當數額、向公庫
    支付一定之金額、接受精神、心理輔導、提供義務勞務或其
    他為預防再犯之事項），明定違反該條所定事項情節重大者
    ，得撤銷其緩刑宣告，以期週延（參修正說明第２項第３點前
    段）。該法條採用裁量撤銷主義，賦與法院撤銷與否之權限
    ，特於第１項規定實質要件「足認原宣告之緩刑難收其預期
    效果，而有執行刑罰之必要」，供作審認之標準（參上開修
    正說明第３項）。至所謂「情節重大」，係指受判決人顯有
    履行負擔之可能，而隱匿或處分其財產、故意不履行、無正
    當事由拒絕履行或顯有逃匿之虞等情事而言（參上開修正說
    明第２項第３點後段）。據此，上揭「得」撤銷緩刑之情形，
    法官應依職權本於合目的性之裁量，妥適審酌受判決人於緩
    刑期間內違反應遵守事項之情節是否重大，是否已難收其預
    期之效果，而確有執行刑罰之必要，此與刑法第７５條第１項
    所定２款情事，有一具備，即毋庸再行審酌其他情狀，應逕
    予撤銷緩刑者不同。
三、經查：
（一）受刑人江惠茹因竊盜等案件，經臺灣高等法院臺南分院於
      １１０年２月１８日，以１１０年度上訴字第８２號判決分別判處有
      期徒刑６月、６月（此２罪應執行有期徒刑９月）及有期徒刑
      ９月，均緩刑２年，並應支付告訴人許ＯＯ１０萬元，賠償方式
      ：除原已給付之５０００元外，就餘款９萬５０００元，受刑人應
      自１１０年２月１５日起至１１１年８月１５日止，按月各給付告訴人
      ５０００元，該判決已於１１０年３月２３日確定等情，有上開案件
      判決書及臺灣高等法院被告前案紀錄表各１份附卷可稽。
      而受刑人僅於１１０年２月起至１１０年６月止，按月各給付告訴
      人５０００元，及於１１０年１０月、１１月分別給付告訴人７０００元
      、８０００元，及於１１０年１２月給付告訴人５０００元，此後即未
      再給付告訴人任何款項，仍餘５萬元未給付等節，業據受
      刑人於本院訊問中坦認不諱（見本院卷第２７頁），核與告
      訴人（嗣已於１１１年６月７日過世）之姪女許ＯＯ、侄子許ＯＯ
      於本院電話詢問時陳述之情節相符（見本院卷第２８、３５頁
      ），並有被告提出告訴人簽收上開款項之還款紀錄１份存
      卷可憑（影印後附於本院卷第２９至３１頁），堪認受刑人確
      有違反上開案件緩刑宣告所定負擔無訛。
（二）受刑人雖有上揭未按期履行緩刑條件之情形，惟依受刑人
      於本院訊問時所供：我一開始都有按月還款，但１１０年６月
      過後，因為疫情關係，我跟我先生都沒有工作，所以有跟
      告訴人商量暫緩還款，到了１１０年１０、１１月我又還了３期共
      １萬５０００元，１１０年１２月也有再還款５０００元，但之後我去執
      行觀察勒戒及強制戒治，就沒有辦法繼續還款，直到１１１
      年８月９日我才執行完畢出所，出所後我就跟告訴人家屬那
      邊聯繫，才知道告訴人已經死亡，我後來有重新跟告訴人
      姪女許ＯＯ聯繫簽１份新的和解書，約定就剩餘５萬元分期償
      還，許ＯＯ是許ＯＯ的弟弟，他也知道重新簽訂和解書的事情
      ，簽立和解書那天是因為許ＯＯ有事不能來，所以才由許ＯＯ
      與我簽立和解書等語（見本院卷第２７至２８頁），參酌受刑
      人確於１１０年１２月７日至１１１年８月９日，因另案施用毒品案
      件，先後在勒戒、戒治處所執行觀察勒戒及強制戒治乙節
      ，有上開臺灣高等法院被告前案紀錄表在卷可按；而受刑
      人於１１１年８月９日執行強制戒治完畢出所後，旋與告訴人
      之姪女許ＯＯ、侄子許ＯＯ聯繫，與其等重新達成分期還款之
      協議，並於１１１年９月間與許ＯＯ簽立和解書等情，業據許ＯＯ
      、許ＯＯ於本院電話詢問時陳述屬實（見本院卷第２８、３５頁
      ），且有受刑人提出之和解書１份在卷可考（影印後附於
      本院卷第３３頁），足見受刑人係因疫情沒有工作及入所執
      行觀察勒戒及強制戒治等原因，始無法按月給付告訴人款
      項，並非係惡意不遵期履行前揭緩刑宣告所附之條件，此
      與有資力之人推諉拖延時間而惡意不履行之情形迥不相同
      ，自難徒以受刑人先前未遵期履行之外觀事實，遽以推斷
      其主觀上有故意違反上開緩刑所定應給付負擔之意圖，此
      與一般犯罪行為人為博取緩刑之宣告，僅有口惠之名而無
      任何實際作為之情形，二者顯有不同。準此，受刑人既非
      惡意不為給付，亦無顯有履行負擔之可能而隱匿或處分其
      財產、故意不履行、無正當事由拒絕履行或顯有逃匿之虞
      等情事，自難認其有何違反刑法第７４條第２項第３款所定負
      擔情節重大之可言。
（三）綜上所述，受刑人固有未遵期履行緩刑條件之事，然其係
      因疫情沒有工作、入所執行觀察勒戒及強制戒治之故，始
      未能繼續履行前揭緩刑宣告所附之條件，並非「顯有履行
      負擔之可能，而隱匿或處分其財產、故意不履行、無正當
      事由拒絕履行，或顯有逃匿之虞」，且其嗣後亦已重新與
      告訴人之家屬達成還款協議，即難謂其違反緩刑所定負擔
      情節重大，已難收其預期之效果，而確有執行刑罰之必要
      。從而，檢察官聲請撤銷上開案件緩刑宣告，難認為有理
      由，應予駁回。
四、據上論斷，應依刑事訴訟法第２２０條，裁定如主文。
中　　華　　民　　國　　111 　年　　10　　月　　21　　日
                  刑事第九庭    法　官　簡仲頤
上列正本證明與原本無異。
如不服本裁定，應於裁定送達後5日內向本院提出抗告狀（應附
繕本）。　　　　　　　　　
中　　華　　民　　國　　111 　年　　10　　月　　21　　日
                                書記官　吳明蓉